臺灣屏東地方法院刑事裁定
111年度聲判字第6號
聲  請  人  簡德昭
代  理  人  莊雯琇律師
被      告  邱正一
上列聲請人即告訴人因被告過失致死案件，不服臺灣高等檢察署
高雄檢察分署檢察長民國111年2月16日111年度上聲議字第360號
駁回再議之處分（原不起訴處分案號：臺灣屏東地方檢察署109
年度偵續一字第6號），聲請交付審判，本院裁定如下：
    主  文
聲請駁回。
    理  由
一、按「告訴人不服前條之駁回處分者，得於接受處分書後10日
    內委任律師提出理由狀，向該管第一審法院聲請交付審判」
    、「法院認交付審判之聲請不合法或無理由者，應駁回之」
    ，刑事訴訟法第258條之1第1項、第258條之3第2項前段分別
    定有明文。聲請人即告訴人簡德昭以被告邱正一涉犯刑法第
    276條之過失致死罪嫌，提起告訴，經臺灣屏東地方檢察署
    檢察官以109年度偵續一字第6號不起訴處分後，聲請人不服
    ，聲請再議，經臺灣高等檢察署高雄檢察分署檢察長以111
    年度上聲議字第360號處分書駁回再議確定。聲請人之送達
    代收人於民國111年2月18日收受再議駁回處分書後，於聲請
    交付審判之10日不變期間內之111年2月24日委任律師具狀向
    本院聲請交付審判等情，有前揭不起訴處分書、再議處分書
    、送達證書及刑事交付審判聲請狀各1份附卷可稽，是聲請
    人提出交付審判之聲請，程序上並無不合，先予敘明。
二、次按刑事訴訟法第258條之1規定告訴人得向法院聲請交付審
    判，係對於「檢察官不起訴或緩起訴裁量權」制衡之一種外
    部監督機制，此時，法院僅在就檢察官所為不起訴或緩起訴
    之處分是否正確加以審查，以防止檢察機關濫權，依此立法
    精神，法院就聲請交付審判案件之審查，所謂「得為必要之
    調查」，其調查證據之範圍，自應以偵查中曾顯現之證據為
    限，不可就告訴人新提之證據再為調查，亦不可蒐集偵查卷
    以外之證據，否則，將與刑事訴訟法第260條之再行起訴規
    定，混淆不清（臺灣高等法院91年4月25日刑事庭庭長法律
    問題研究會議決議意旨參照）。況現行「審檢分立」之法制
    ，乃立法例分離偵查起訴與審理判決，檢察官職司偵查，法
    官專於審判，故偵查非法官所應為之職責，若法官僭越偵查
    領域而額外再行調查其他證據，將混淆檢察官與法官角色，
    因此鑑於「交付審判」制度既係對於檢察官之不起訴處分所
    為增設檢察機關以外之監督機制，法院對證據調查之範圍，
    自當僅限於偵查中所曾顯現之證據，其理甚屬明確。又法院
    於審查交付審判之聲請有無理由時，除認為告訴人所指摘不
    利被告之事證未經檢察機關詳為調查或斟酌，或不起訴處分
    書所載理由違背經驗法則、論理法則或其他證據法則者外，
    不宜率予交付審判（法院辦理刑事訴訟案件應行注意事項第
    118項參照）。至上開所謂告訴人所指摘不利被告之事證未
    經檢察機關詳為調查，係指告訴人所提出請求調查之證據，
    檢察官未予調查，且若經調查，即足以動搖原偵查檢察官事
    實之認定及處分之決定而言。倘調查結果，尚不足以動搖原
    事實之認定及處分之決定者，仍不能率予交付審判，自不待
    言。
三、聲請交付審判意旨略以：㈠本件經送逢甲大學車輛行車事故
    鑑定研究中心鑑定後，認車速部分:被害人騎乘之機車倒地
    前最低車速約52.29公里/小時；被告駕駛之自大貨車事故前
    最低車速約為46.96公里/小時等情，此與被告於警詢時供稱
    ：「我時速大約30公里」及於偵查時陳稱：「我車速30公里
    多一點」等語，明顯矛盾，則被告駕駛之自大貨車事故前最
    低車速究竟為多少？有無超速之違規情形？被告之駕駛車輛
    超速與本件被害人死亡有無因果關係？原檢察官之不起訴處
    分疏漏未注意審酌，而受理再議之臺灣高等檢察署高雄檢察
    分署亦未察上情，竟仍以「被害人違規超車，依車禍警製現
    場圖及現場照片，已為被告預見，並有向左之閃避作為，難
    謂被告無採取適當避撞措施；然被害人之摔車，則非被告所
    能預見，由於被害人之車輛當時已行駛在被告車旁，其自摔
    後在極其短暫之時間内即與被告前右輪發生撞擊，自非在正
    常車道行駛且已採取避碰措施之被告所能注意防免，則依前
    段所述，自難認被告應負刑法過失責任。」而為駁回再議之
    理由，準此，上開不起訴處分及原駁回再議處分所載之理由
    ，顯有悖證據法則，且有應調查事項未予調查之違誤；㈡又
    臺灣高等檢察署高雄檢察分署再議駁回處分之理由記載：「
    然以本件車禍之發生係在被害人自摔後之短短零點幾秒或1
    、2秒之間，就被告而言，已無煞車反應時間，且由客觀事
    後審查，被告在被害人進行超車時，已將車頭向左閃避，而
    被害人在自摔後，應係順勢彈滑至被告右前車輪發生碰撞，
    則縱然被告之車輛已有老化情形或有超載情形，該情況顯非
    結果是否發生之決定性因素，即非發生車禍之相當條件，自
    難認其間有何因果關係存在，此在原署處分書中已有論及，
    聲請人指摘原署未予審酌及說明，尚有誤會。」等語，然何
    以認定本件車禍之發生係在被害人自摔後之短短零點幾秒或
    1、2秒之間，被告無煞車反應時間？其所憑依據或證據為何
    ？未見臺灣高等檢察署高雄檢察分署駁回再議處分詳加以說
    明，此部分攸關被告是否已盡注意義務，就結果之發生有無
    迴避可能性之情事？豈料，臺灣高等檢察署高雄檢察分署駁
    回再議處分就此重要事證，均未詳加以說明所憑依據及如何
    判斷出上情，認定殊嫌率斷，而據有理由不備之違法事由；
    ㈢本件被害人死亡之結果確實為被告駕駛車輛之行為所造成
    ，縱如前開不起訴處分及原駁回再議處分均認定被害人違規
    超車，依車禍警製現場圖及現場照片，已為被告預見，並有
    向左之閃避作為之情事，然前述情形僅會造成被害人因該車
    禍事故身體受傷而已，當不至於造成其死亡之結果，本件確
    實係因車禍當時被告所駕駛自用大貨車有因車身超載而有過
    重及車輛老舊之情形，甚至超速之情事，以致煞車不住而推
    撞死者，造成聲請人之子送醫後不幸死亡，兩者間有因果關
    係。是以，聲請人認其子因本件事故身亡，與被告之行為間
    確實有因果關係，並非如原不起訴處分及原駁回再議處分所
    認定被告已盡注意義務，就結果之發生無迴避可能性之情事
    ，茲說明如下：⒈蓋觀諸卷附臺灣屏東地方檢察署相驗屍體
    證明書，其上記載：死者直接引起死亡之原因：「甲、出血
    性休克。乙、右側肋骨多處骨折併氣血胸、左肺挫傷、腹壁
    挫傷併肝臟撕裂傷及骨盆骨骨折」云云，可知死者受有右侧
    肋骨多處骨折併氣血胸、左肺挫傷、腹壁挫傷併肝臟撕裂傷
    及骨盆骨骨折等傷勢，若僅是如同本次原檢察官所認定：死
    者騎行普通重型機車，右側超越失控自摔為其致死之原因，
    依常理判斷，人理應只有擦挫傷，不可能有前述致死之傷勢
    ，亦不可能滑行長達20幾公尺，最後倒在被告所駕駛自用大
    貨車之右前車輪前，顯見被告駕駛之自用貨車之車輪有推撞
    死者並將其往前推行至少20幾公尺之情形，才會造成前述之
    傷勢。再佐以死者雖自後方超車後不慎駛離車道，於人車倒
    地後，最後死者人係停止在被告駕駛之自用大貨車右前車輪
    前，而該自用大貨車最大總重為7.9噸，空車4噸，僅可載重
    3.9噸，被告於偵訊中曾自承：車上有兩桶10噸的水桶，是
    載滿兩桶各5噸計10噸水等語（見108年11月6日偵訊筆錄）
    ，雖被告嗣後偵訊時又改稱當天僅載4噸水（又:以一般節省
    成本、營利角度來看，被告豈有可載10噸容量之容器，而無
    儘量載滿之理？），其前後供述不一，令人質疑，足證被告
    就其有明顯嚴重超載之情事，已有避重就輕之嫌。換言之，
    案發當時同向行駛之聲請人之子自後方超車後，不幸人車倒
    地滑行時，因在後方被告所駕駛之自用大貨車有超載的情形
    以致前方有狀況而煞車不住，死者遂遭被告所駕駛之自用大
    貨車推撞，最後停倒在被告所駕駛自大貨車之右前車輪前，
    嗣經送醫急救無效後宣告不治之事實，有卷附屏東縣政府警
    察局里港分局交通分隊之道路交通事故現場圖可憑；此從該
    現場圖上，可知告訴人之子所騎乘之機車（車牌號碼：000-
    0000，下簡稱A車）倒地刮地痕起點（此點應該也是倒地之
    起點）至A車停止點，比對B車停止點（即為死者最後倒地之
    停止點）約有22.3公尺（17+5.3=22.3)，依貨車、機車、人
    之重量差異、對路面接觸面積及摩擦係數不同，就物理慣性
    分析，死者理應滑止於同向車道較機車滑行距離更近處，即
    聲請人之子即死者超車倒地後遭被告所駕駛自用大貨車自後
    方推撞至對向車道方停止，若依被告供稱，自機車在貨車後
    方即開始注意機車動態，當機車超越在其前方滑倒後，以被
    告供稱當時其所駕駛車輛之時速為30幾公里，理應可以將車
    輛停止住，何以還會發生死者倒地後遭被告駕駛之自用大貨
    車自後方推撞，並造成死者受有右側肋骨多處骨折併氣血胸
    、左肺挫傷、腹壁挫傷併肝臟撕裂傷及骨盆骨骨折等傷勢之
    情事？足證被告所駕駛自用大貨車（車牌號碼號VE-723號）
    當時確實有超載之事實，甚或有超速之情形，而本件車禍當
    時被告所駕駛自用大貨車因車身過重，以致煞車不住而致被
    告駕駛之車輛車輪推撞死者，造成聲請人之子送醫後不幸死
    亡，兩者間有因果關係乙節，原不起訴處分未加以審酌並說
    明，顯有未當。⒉再者，依據逢甲大學車輛行車事故鑑定研
    究中心之鑑定報告認「惟探究事故成因，被告車輛裝載2個
    大型水桶，又該車車齡已近31年，倘無適當之保養或更換零
    件，煞車系統可能有老化跡象，致使車輛煞車距離拖長，意
    謂推行被害人之距離增加」等語，足證連逢甲大學車輛行車
    事故鑑定研究中心亦也有提到本件事故成因，為被告之車輛
    超載且老舊致其煞車距離拖長，且被告車輛有推行告訴人之
    子即死者之情形以及因前述原因以致推行被害人之距離增加
    。換言之，本案被告之車輛若無超載，或非車輛煞車系統老
    化，於車禍發生時當可以緊急煞停住，即不會造成推行告訴
    人之子即死者之情形，亦絕對不可能發生被告車輛推行告訴
    人之子即死者之距離增加（推行長達20幾公尺）之情形而致
    被害人死亡之結果；換言之，本案聲請人之子因遭被告之車
    輛長距離推行以致其因受有出血性休克、右側肋骨多處骨折
    併氣血胸、左肺挫傷、腹壁挫傷併肝臟撕裂傷及骨盆骨骨折
    ，最後不幸死亡之結果。故本件車禍當時被告所駕駛自用大
    貨車因車身過重及車輛老舊，以致煞車不住而致被告駕駛之
    車輛車輪推撞死者及推行死者距離增加，造成聲請人之子受
    到前述傷勢經送醫後不幸死亡，兩者間有因果關係乙節，原
    不起訴處分對於前述逢甲大學車輛行車事故鑑定研究中心之
    鑑定報告未詳加以審酌並說明何以不足採信之理由，殊嫌率
    斷，準此，原駁回再議處分亦有違背經驗法則，而有理由不
    備之違法事由，爰聲請交付審判云云。　
四、經查：
  ㈠經核本件臺灣屏東地方檢察署檢察官不起訴處分及臺灣高等
    檢察署高雄檢察分署檢察長駁回再議處分已就何以認定被告
    並無過失致死之犯行，詳予論述說明，其所為處分並未違反
    論理法則或經驗法則，於法並無不合，合先敘明。
  ㈡逢甲大學車輛行車事故鑑定研究中心就被告駕駛之自大貨車
    事故前最低車速，固認定約為46.96公里/小時（見行車事故
    鑑定報告書第9頁），惟因被告駕駛之自大貨車未於事故現
    場留有刮地痕或煞車痕，故該研究中心爰假設被害人所騎乘
    機車之刮地痕起點處亦為被告駕駛自大貨車之煞車痕起點，
    再輔以該自大貨車假設之輪胎鎖止時與乾燥柏油路面之摩擦
    係數、煞車系統運作效率之拆減係數等，因而推認出前揭車
    速，此業據該研究中心行車事故鑑定報告書記載甚明（見行
    車事故鑑定報告書第8、9頁），足見該研究中心上開被告駕
    駛自大貨車事故前之最低車速認定，係在多種假設狀況下所
    為之推算，然此是否確合於被告當時駕車之速度，並非全然
    無疑。況且，該路段之行車速限為50公里/小時，亦據道路
    交通事故調查表㈠記載甚明（見相字卷第22頁），故即便被
    告駕車之車速係如研究中心前揭所認，顯然亦無從據以認定
    被告駕車確有超速之情，是聲請意旨執此認不起訴處分及原
    駁回再議處分之理由有悖證據法則，且有應調查事項未予調
    查之違誤，尚難為可採。
　㈡再者，聲請意旨固指稱何以認定本件車禍之發生係在被害人
    自摔後之短短零點幾秒或1、2秒之間，並未見臺灣高等檢察
    署高雄檢察分署駁回再議處分中有說明其所憑依據或證據為
    何，而有理由不備之違法事由云云。惟查，騎乘機車行駛於
    道路，若突然人車倒地，因車身失去平衡倒地，車輪已無從
    持續抓地轉動，提供機車前進動力，故其人車接觸地面後滑
    行至呈停止之狀態，衡情時間應甚短暫。是本件車禍既係在
    被害人人車倒地時發生，雖無相關證據可資認定是否確如駁
    回再議處分所指之短短零點幾秒或1、2秒，惟依常理研判，
    應不會相去甚遠，當屬極為短暫甚明，故駁回再議處分此部
    分認定，與經驗法則、論理法則或證據法則並無明顯相違，
    自無聲請意旨前揭所指有不備理由之違法，應屬甚明。
　㈢此外，聲請意旨雖又以被害人所受傷勢推論被告所駕駛之自
    大貨車之車輪有推撞死者，並將其往前推行至少20幾公尺之
    情形云云。惟就被害人所受傷勢並非被告駕車推撞所致，業
    據臺灣屏東地方檢察署檢察官不起訴處分書詳予說明，聲請
    意旨所提之前揭理由，亦無非僅係其單方面之推測，允非事
    理所當然，容難遽認屬實；另按過失犯之不法構成要件包括
    行為不法與結果不法，所謂結果不法係指：行為必為結果之
    原因，結果必須具有可避免性，且結果與因果歷程必須為客
    觀可預見。而所謂結果必須具有可避免性，係指行為人倘若
    妥加注意，即可避免構成要件該當結果之發生者，則該結果
    始具結果不法。反面言之，如行為人雖有違反注意義務之行
    為不法，但縱使行為人保持必要之注意，結果仍舊會發生者
    ，則無過失犯之結果不法可言，行為人因此即不成立過失犯
    。查本件被告是否確有駕車超載之行為，不能單以被告前後
    所述不一，即能遽以認定，且卷內復查無其他積極證據足資
    證明被告確有超載行駛，自不得率爾認定被告確有超載之行
    為。況即便認被告確有駕車超載之行為，然稽之本件車禍之
    發生係被害人違規超車所致，則在此種情況下，縱使被告當
    時並未超載，被害人既係在被告所駕自大貨車之右側突然倒
    地，衡情被告並無從事先預見，可有之反應時間應屬甚短，
    則要求被告必須完全閃避或煞停以避免本件車禍之發生，自
    容係強人所難。故設若被告並未超載，亦不當然即可避免本
    件結果之發生，自難認被告所為具有結果不法，當仍無成立
    過失致死之餘地。
五、綜上所述，聲請人所指被告過失致死各節尚難認屬為真，自
    不得繩以被告此項罪名。此外，復查無其他積極證據足資證
    明被告確有聲請人所指之犯罪事實，臺灣屏東地方檢察署檢
    察官對此予以不起訴處分，臺灣高等檢察署高雄檢察分署檢
    察長則駁回聲請人之再議，經核均無不當，自不得率爾交付
    審判。職是之故，聲請人猶執詞聲請交付審判，洵屬無據，
    應予駁回。
據上論斷，依刑事訴訟法第258 條之3 第1 項、第2 項前段，裁
定如主文。
中　　華　　民　　國　　111 　年　　6 　　月　  24　　日
                  刑事第一庭  審判長法  官  王以齊
　　　　　　　　　                  法  官  粘凱庭
　　　　　　　　　                  法  官  楊宗翰
以上正本證明與原本無異。
不得抗告。　　　　　　　　　　　　　　　　　　
中　　華　　民　　國　　111 　年　　6 　　月　　24　　日
                                    書記官  黃依玲